臺灣高等法院刑事判決　　　　　　　　　　　　　九十二年度上訴字第四四九０號
　　上　訴　人　臺灣桃園地方法院檢察署檢察官
　　被　　　告　甲○○
　　選任辯護人　黃政雄律師
　　　　　　　　邱鎮北律師
　　被　　　告　乙○○
　　　　　　　　丁○○
　　　　　　　　丙○○　原名.
右上訴人，因被告妨害自由等案件，不服臺灣桃園地方法院，九十一年度訴字第二０
八號，中華民國九十二年七月十七日第一審判決（起訴案號：臺灣桃園地方法院檢察
署九十年度偵字第一五二七四號），提起上訴，本院判決如左：
    主  文
上訴駁回。
    理  由
一、公訴意旨略以：被告甲○○（原名李素雯）與丙○○（原名李國禎）係兄妹，因
    甲○○與陳奕詮（原名為戊○○，以下同）間有債務糾紛，二人遂約戊○○於民
    國（下同）八十八年七月五日二十時，在桃園縣桃園市○○街○段十七號地下室
    之清水源茶藝館商討債務清償事宜，惟甲○○竟與丙○○基於概括犯意與犯意聯
    絡，由丙○○以脅迫方式對陳奕詮恐嚇稱若不簽發本票者，將無法走出大門等語
    ，使陳奕詮心生畏懼而簽發新臺幣（下同）二十五萬元（發票日為八十八年七月
    五日、到期日同年為九月五日）及二十萬元之本票（發票日為八十八年七月五日
    、到期日為同年七月十五日）各一紙，使陳奕詮行無義務之事；又於同年九月十
    六日二十時許，因陳奕詮所簽發之前開本票未兌現，甲○○又要求陳奕詮至上揭
    清水源茶藝館處理債務，然又與丙○○、丁○○基於犯意聯絡，以同一方式脅迫
    陳奕詮，並要求陳奕詮須提供擔保，陳奕詮乃聯繫其友人唐有成，渠等並至台北
    市○○○路附近與唐有成會合，由唐有成簽發十五萬元之本票（發票日為八十八
    年九月十六日、到期日為八十八年十月五日），而使陳奕詮行無義務之事；復於
    同年十月九日二十二時許，因陳奕詮仍未清償債務，甲○○則再要求陳奕詮至前
    開清水源茶藝館處理債務，且與丙○○、丁○○、乙○○、李錦明基於犯意聯絡
    ，於同月十日凌晨，由丙○○以強暴手段先毆打陳奕詮，要求陳奕詮再簽發十五
    萬元之本票一紙（發票日為八十八年十月十日）充當利息，並於當日上午九時許
    ，渠等強押陳奕詮至其位於台北縣三峽鎮○○路二三三巷四弄二十五號之住處，
    要求陳奕詮之母代為清償債務未果後，又將陳奕詮押往桃園縣桃園市立殯儀館後
    方，再於當日十六時許，將陳奕詮押往桃園縣桃園市○○路（起訴書誤植為方行
    路）二○二號之處所，共同毆打陳奕詮，造成陳奕詮身體多處瘀血，並要求陳奕
    詮須找人擔保，陳奕詮乃又於當日二十一時許，通知唐有成前來，並由唐有成簽
    立切結書後，始將陳奕詮放行。因認被告甲○○、丙○○、丁○○所為，均係犯
    刑法第二百七十七條第一項之普通傷害罪、第三百零二條第一項之剝奪他人行動
    自由罪嫌、第三百零四條第一項之強制罪嫌；被告乙○○所為，則係犯刑法第二
    百七十七條第一項之普通傷害罪、第三百零二條第一項之剝奪他人行動自由罪嫌
    云云。
二、公訴人認被告甲○○、丙○○、丁○○、乙○○等四人涉犯前開罪嫌，無非係以
    告訴人陳奕詮（原名戊○○）及證人唐有成之證言，並有本票、診斷證明書、切
    結書各一紙在卷可稽，且參以若告訴人自願簽發本票予被告，又何會遭受被告之
    毆打，又何會於晚間急忙聯繫證人唐有成前來簽發本票及切結書，推認被告等人
    所辯不可採，為論罪之依據。惟訊據被告甲○○、丙○○、丁○○、乙○○等人
    堅決否認有何右揭傷害及妨害自由等犯行，被告甲○○、丙○○辯稱：因告訴人
    與被告甲○○間有債務糾紛，係告訴人自行及叫其友人唐有成自行簽發前開本票
    及切結書，渠等並未毆打、恐嚇及妨害告訴人之行動自由等語；被告丁○○、乙○○均辯稱：八十八年十月九日晚間，渠等僅與被告甲○○、丙○○在前揭清水
    源茶藝館，並未毆打告訴人及妨害告訴人之行動自由等語，另被告丁○○則辯稱
    ：伊於八十八年九月十六日二十時許，亦未強迫告訴人要叫其友人唐有成簽發前
    開本票等語。
三、按犯罪事實應依證據認定之，無證據不得推定其犯罪事實。又不能證明被告犯罪
    者，應諭知無罪之判決，刑事訴訟法第一百五十四條、第三百零一條第一項分別
    定有明文。再按事實之認定，應憑證據，如未能發現相當證據，或證據不足以證
    明，自不能以推測或擬制之方法，為裁判基礎，此有最高法院四十年臺上字第八
    六號判例參照。另按認定犯罪事實所憑之證據，雖不以直接證據為限，間接證據
    亦包括在內，然無論直接或間接證據，其為訴訟上之證明，須於通常一般之人，
    均不致於有所懷疑，而得確信其為真實之程度者，始得為有罪之認定，倘其證明
    尚未達此一程度，而有合理性懷疑之存在時，即無從為有罪之認定，此亦有最高
    法院七十六年台上字第四九八六號判例可資參照。又告訴人之告訴，係以使被告
    受刑事訴追為目的，是其陳述是否與事實相符，仍應調查其他證據以資審認。被
    害人之陳述倘尚有瑕疵，遽採為論罪科刑之根據，即難認為適法（最高法院五十
    二年台上字第一三○○號、六十一年台上字第三○九九號判例意旨可資參照）。
四、經查：
（一）告訴人陳奕詮於警訊中雖證稱：（問：和甲○○之關係？為何會簽立四十五萬
      元本票？）我們是在理容院認識，進而成為男女朋友關係，．．．．交往約半
      年。八十八年七月五日那天，由他哥哥（丙○○）出面，稱要我支付四十五萬
      元作為支付這半年陪我出去玩酬金。（問：你是否向甲○○借三十萬元現金，
      後來支票跳票？）我是曾拿支票向她調三十萬，支票雖是跳票，但我已將現金
      三十萬還給她，甲○○才將支票還給我，我根本沒欠她錢。（見偵查卷第四十
      二頁反面）然查，告訴人對其主張已經清償之事實，並均未能舉證以實其說；
      況告訴人於臺灣板橋地方法院檢察署八十八年度偵字第二五九二○號案件中曾
      自承：系爭二張本票之金額四十五萬元，係伊（指告訴人）找告訴人（本件係
      指被告甲○○）出去玩的酬勞等語，此有臺灣板橋地方法院檢察署八十八年度
      偵字第二五九二○號不起訴處分書附卷可稽；又告訴人於八十七年十二月至八
      十八年二月間陸續至被告甲○○服務之凱旋門ＫＴＶ消費娛樂，消費金額共計
      四十五萬元，係向甲○○借款墊付之事實，復經證人林素惠於臺灣板橋地方法
      院九十年度板簡字第一二八○號清償債務案件中證稱：告訴人於八十八年或八
      十七年多次來店裡消費，每次都找甲○○陪同，消費時間都很長，被告大多沒
      有付錢，都要求甲○○以她的薪水墊扣，每次金額多則二、三萬，少則一萬元
      等語，此有臺灣板橋地方法院九十年度板簡字第一二八○號清償債務案件宣示
      判決筆錄一份在卷可稽，此外，另依告訴人與被告甲○○二人於八十八年八月
      二十日對話之錄音逐字譯文所示，告訴人亦承認有欠被告甲○○欠款至少三十
      萬元至三十五萬元，屢經被告甲○○催討，一再延欠未還；又告訴人曾於八十
      八年十月四日匯四千元、證人唐有成亦曾於八十八年九月二十八日匯款一萬元
      予被告甲○○，有被告提出之存摺存提款明細表可資佐證，故綜上所述，堪認
      告訴人與被告甲○○二人間有債債務之關係。
（二）1.告訴人陳奕詮於偵查中陳稱：（問：八十八年七月五日開票時有誰在場？）
        有甲○○及丙○○在場，．．．．我之所以開這二張本票【面額二十五萬元
        （發票日為八十八年七月五日、到期日同年為九月五日）及二十萬元之本票
        （發票日為八十八年七月五日、到期日為同年七月十五日）各一紙】，是丙○○恐嚇的，他說「如果我不簽．．．，就出不了大門」，當時心裡很害怕
        ，所以就簽了。當天我之所以到茶藝館，是『相約』到那裡處理欠錢的問題
        ，因為甲○○是在理容院工作，她有跟我出去，她認為我應該給他費用。（
        見偵查卷第七十三頁）（問：對甲○○所言『當天是戊○○自己約我到清水
        源要解決錢的問題，但我要求他提供擔保，於是戊○○就開他的車，載我、
        丙○○及丁○○到臺北市○○○路，當時唐有成已經在路邊等我們了，後來
        唐有成就當場開了十五萬的本票交給我。』有無意見？）車不是我的、不是
        我開的，是丁○○開的車。而我去找唐有成是丙○○要我提供擔保，我才要
        求唐有成幫我。本票是他們帶過去的，且他們恐嚇我，要我找人擔保，否則
        不讓我離開。（見偵查卷第七十三頁）
      2.證人唐有成於警訊時證稱：（問：九月十六日當晚你為何會簽立十五萬本票
        ？交付何人？）當晚我接獲戊○○電話要我幫忙，要我替他簽立一張十五萬
        本票，約二十二時許他們就到了臺北市，我．．開了．．．本票，之後我親
        手交給丙○○。（問：戊○○在電話中怎麼要求你開本票？戊○○如何前往
        臺北市？幾個人前往？戊○○坐何位子？）我原本一直不答應他，但他一直
        打電話拜託我，我怕他會出事，所以我就答應他。我親眼見戊○○和另二名
        至他們到臺北市有多久？你怕戊○○出事，為何不報警？）約二個多鐘頭，
        當時沒想那麼多。」（見偵查卷第四十五頁）；其於偵查中則證稱：（問：
        為何開此本票交給丙○○？）八十八年九月十六日晚上九點多，戊○○打電
        話給我說『他在別人的車上，對方不放他走，要找人擔保才放人』，後來我
        們就約到環河南路簽此本票。到現場時，我看到丁○○開車，而戊○○坐前
        座，甲○○及丙○○坐後座。．．．他們四人一起下車，後來丙○○跟我說
        『他與戊○○間有債務糾紛，要我開票擔保』，我就開了十五萬元本票，簽
        完票我就先離開了。」（見偵查卷第七十七頁反面）
      3.而被告丁○○於原審審理時亦自承於八十八年九月十六日晚間，是伊駕駛自
        小客車，搭載被告甲○○、丙○○及告訴人，告訴人坐副駕駛座等語；核與
        告訴人、證人唐有成前開證述情節相符，足堪採信。
      4.然查，由上開告訴人所述，可值探討者有下列幾點：
        (1)告訴人陳稱八十八年七月五日晚上至清水源茶藝館是與被告甲○○『相約
          』到那裡處理欠錢的問題，而該次有關被告丙○○當天有脅迫方式令告訴
          人簽發面額各二十五萬元、二十萬元之本票二紙，僅有告訴人之惟一指述
          ，且依告訴人與被告甲○○二人對話之錄音逐字譯文所示，告訴人亦承認
          有欠被告甲○○欠款至少三十萬元至三十五萬元，屢經被告甲○○催討，
          一再延欠未還，若該次被告甲○○、丙○○二人有因被告丙○○之言詞而
          生畏懼心，何以不報警處理？
        (2)由告訴人陳稱伊於八十八年七月五日曾簽發面額二十五萬元（發票日為八
          十八年七月五日、到期日同年為九月五日）及二十萬元之本票（發票日為
          八十八年七月五日、到期日為同年七月十五日）各一紙，因告訴人陳奕詮
          所簽發之前開本票未兌現，故被告甲○○又要求陳奕詮於同年九月十六日
          晚間至清水源茶藝館處理債務，然若被告甲○○、丙○○二人曾於八十八
          年七月五日有對告訴人施以強制行為令告訴人簽發本票之犯行，為何告訴
          人敢於九月十六日晚間單獨一人前往該茶藝館？為何告訴人於決定前往該
          茶藝館時，不先報警將被告甲○○等人當場查獲？令人懷疑。
        (3)證人唐有成於告訴人打電話求助時，會同意以其本人名義為告訴人提供擔
          保，於九月十六日簽發面額十五萬元之本票交予被告丙○○等人，則證人
          與告訴人之交情應匪淺，證人唐有成證稱自告訴人打電話給伊至被告等人
          與告訴人他們到臺北市○○○路附近約有二個小時餘之時間，告訴人打電
          話時說如果伊不當他保證人，他就不能回家等語，證人唐有成亦證稱未見
          告訴人當晚行動有遭限制或拘束之情形，若告訴人果真於同年九月十六日
          晚間有遭被告甲○○、丙○○、丁○○等人妨害自由或有強制之犯行，為
          何不於撥打電話時暗示證人唐有成遭強制或妨害自由，請證人唐有成報警
          協助，或於第二次九月十六日案發後馬上報警處理？或具狀向偵查機關提
          出告訴，亦令人值疑。
（三）1.依告訴人所提之診斷證明書觀之，告訴人受有右上下眼瞼四×五公分皮下瘀
        血、左肩五×五公分皮下瘀血、左前胸六×三、四×三、二×二、二×二公
        分皮下瘀血、陰囊一○×五公分皮下瘀血之傷害，而告訴人係於八十八年十
        月十五日就醫診斷，係於告訴人指述被被告丙○○、丁○○、乙○○、李錦
        明於八十八年十月十日毆打之時間後五日，因事隔五日之久，則告訴人前開
        傷害，是否係被告丙○○、丁○○、乙○○、李錦明等人所為，須視是否有
        其他之補強證據足資證明，方可認定告訴人前開所受之傷害，與被告傷害行
        為間，有相當之因果關係，尚難以該診斷證明書之記載，即遽認被告丙○○
        、甲○○、乙○○、丁○○等人有傷害之行為。
      2.證人唐有成證稱於八十八年十月九日晚間、十月十日凌晨左右，曾見被告丙○○以腳踢告訴人之下體，又於十月十日晚上約十點至十一點間，到桃園市
        ○○路茶行，伊到茶行時有看見告訴人衣服上有血，伊有親眼見被告丙○○
        、李錦明二人毆打告訴人等語，而證人陳正義證稱：伊於十月十日凌晨約十
        二點左右到清水源茶藝館，伊到時，有見到告訴人臉部紅紅，手捧住下體，
        被告等人很兇，都有說要錢，不然割告訴人腎臟去賣云云，證人陳林銀即告
        訴人之母親亦證稱：十月十日晚上，告訴人返回住處時，有告以被被告等人
        踢下體等語，證人陳阿秀即告訴人之妹亦證稱：告訴人十日返家後，有說被
        踢下體等語，惟均為被告丙○○、丁○○、乙○○、李錦明等人否認。然查
        ，證人唐有成於警訊時曾自承於八十八年十月九日晚上在清水源茶藝館，伊
        與告訴人之兄陳正義均有毆打告訴人戊○○，並表示：當時我氣戊○○害我
        背了這十五萬元的債務，我當場毆打戊○○，而陳正義也因氣不過毆打戊○○，我想這沒有什麼等語（見偵查卷第四十六頁）。而證人陳正義於原審訊
        問時亦坦承有以手推告訴人頭部，證人唐有成於原審訊問時則改稱當時因氣
        不過，有打告訴人後脖子處，沒有打其他部位等語。雖證人陳正義與告訴人
        是兄弟，證人唐有成與告訴人為至友，惟該二人均因告訴人與被告甲○○間
        之債務關係而到場協商，證人唐有成並因此簽下擔保之本票面額十五萬元，
        故該二位證人陳正義、唐有成當天有出手打告訴人等情，堪以認定。而告訴
        人前開傷害究係證人陳正義、唐有成所為？或係被告丙○○、丁○○、乙○○、李錦明所為？如何予以區分，頗為困難。
      3.證人鍾鏡綢即清水源茶藝館之老板娘到庭證稱：清水源茶藝館位於地下室，
        營業時間是下午五時至翌日上午七點止，包廂是用窗簾隔著可以打開，沒有
        木門，是木製格局，沒有玻璃。於八十八年十月九日當天並無看到告訴人與
        被告甲○○等人起爭執，包廂內並沒有特別大聲音，告訴人進進出出到花園
        附近撥打電話，因為包廂收訊不好，當天並沒有看到告訴人有受傷。只覺得
        他們氣氛不很好，告訴人臉色不太好，告訴人離開該店時，並沒有被架住或
        搭著肩，當天他們有提出延長時間之要求，但不記得是何人提出等語，查該
        清水源茶藝館為公眾得出入之場所，且隔音設備依證人鍾鏡綢所述，並非隔
        音極佳之裝潢，若告訴人當日遭被告丙○○等人毆打或剝奪其行動自由或遭
        被告丙○○傷害其下體，依告訴人前開診斷證明書所載，告訴人有受右上下
        眼瞼四×五公分皮下瘀血之傷害，證人理應會發現，又證人唐有成、陳正義
        、陳林銀、陳阿秀均證稱告訴人遭被告丙○○踢下體，惟依告訴人所提之診
        斷證明書觀之，告訴人受有陰囊一○×五公分皮下瘀血之傷害，而告訴人竟
        仍能自行行走，不用他人攙扶。又果告訴人於八十八年七月五日、九月十六
        日二次均遭被告丙○○妨害自由或強制簽本票，何以告訴人及證人唐有成於
        第三次接獲被告甲○○邀約前往清水源茶藝館前，未先報警預先埋伏，將被
        告丙○○等人一併當場查獲？又證人陳正義既證稱伊於十月十日凌晨到場時
        ，被告等人有恐嚇，告訴人臉紅紅的，捧住下體，懷疑告訴人遭毆打，又稱
        要割告訴人腎臟去賣，其與告訴人是親兄弟之關係，若告訴人真遭被告等人
        妨害自由並毆打，何以其先行離開清水源茶藝館後，不馬上報警或親至附近
        之警察局報案，前往該茶藝館拯救告訴人，而棄告訴人於不顧？另證人唐有
        成既於十月十日凌晨親眼目睹被告丙○○踢告訴人下體，且又係告訴人之好
        友，為何其於凌晨先於告訴人離開清水源茶藝館後，未馬上報警前往該茶藝
        館拯救告訴人，將被告等人當場逮獲？亦置告訴人不顧，凡此種種，均令人
        值疑。
      4.告訴人雖陳稱伊於十月十日凌晨，由丙○○以強暴手段先毆打伊，要求伊再
        簽發十五萬元之本票一紙（發票日為八十八年十月十日）充當利息，並於當
        日上午九時許，被告等人強押伊至其位於台北縣三峽鎮○○路二三三巷四弄
        二十五號之住處，要求伊之母代為清償債務未果後，又將伊押往桃園縣桃園
        市立殯儀館後方，再於當日十六時許，將伊押往桃園縣桃園市○○路（起訴
        書誤植為方行路）二○二號之處所，共同毆打伊，造成伊身體多處瘀血，並
        要求伊須找人擔保，伊乃又於當日二十一時許，通知唐有成前來，並由唐有
        成簽立切結書後，始將伊放行等情，證人唐有成於警訊亦證稱：十月十日夜
        間八、九點左右接獲戊○○打我0000000000電話，我聽見他說話
        聲音不一樣，我就問他『是否又被打』，他回答『是』；他要我到桃園市○○路．．．的茶行。我約十點多到達，丙○○、甲○○等人皆在場，丙○○
        又要我開立本票保證，我不肯他們就開始毆打告訴人，最後丙○○就在該茶
        行的辦公桌上撕下便條紙一張要我簽下切結書，我才簽名捺印；後我才開車
        載告訴人回三峽。（見偵查卷第四十六頁反面）然查，證人游明福即桃園市
        ○○路馥裕茶行之負責人證述：（問：據告訴人稱『十月十日遭人押至此處
        毆打，限制行動自由，直至深夜二十一時多離去？』）沒這回事。（問：唐
        有成所簽立切結書紙張，是否為你所用之筆記紙？）我沒用過這種筆記紙。
        （問：警方到場時有無查獲該切結書相同用紙？）沒有。（見偵查卷第五十
        三頁）被告甲○○亦於警訊時供稱：（問：唐有成簽立的切結書是在何處簽
        立的？何處交付）十月九日在清水源所簽下的，所用的紙是我哥哥（丙○○
        ）帶去的。」（見偵查卷第二十七頁）；且被告丙○○、李錦明、丁○○、
        乙○○等人均否認是日曾到過桃園市○○路二○二號之茶行，是證人唐有成
        前開證述內容，與證人游明福所言迥不相同，自不得遽採為不利被告等人之
        認定。又若告訴人當時有被被告丙○○等人毆打多處，何以證人唐有成不先
        將告訴人送往醫院診治，或打電話叫救護車將告訴人送醫後，打電話向警方
        報案，將被告等人逮獲？此與常情不相符合。又證人陳林銀亦證稱被告甲○○等人有押告訴人於十月十日上午至伊三峽住處，十日晚上有看到告訴人眼
        睛瘀青、下體有受傷，告訴人有被人押走一天等語。惟被告等人均否認有於
        十月十日上午至告訴人三峽住處及至桃園市立殯儀館後方、桃園市○○路茶
        行等處，並否認有傷害及妨害自由之行為，僅被告甲○○、丙○○、李錦明
        、丁○○等人坦承有於同年十月十三日晚間至告訴人三峽住處。然若證人陳
        正義、陳林銀、陳阿秀等人之證言為真實，何以證人陳正義、陳林銀、陳阿
        秀等人於十月十日當天得知告訴人被妨害自由、傷害後，未向警方報案？又
        依告訴人之傷勢觀之，其受有陰囊一○×五公分皮下瘀血之傷害，必定相當
        疼痛難挨，何以其家人均未撥打電話請救護車將告訴人送往醫院診治？此亦
        與常情不相符合。又告訴人
        出所，僅於八十八年十月十三日間晚間八點至十點間，有接獲告訴人之妹陳
        阿秀報案稱：被告甲○○、丙○○、李錦明、丁○○等四人至告訴人住處敲
        門騷擾，惟並無其他之報案紀錄，有該分局九十一年六月十四日峽警刑字第
        ○九一○○一三一三七號函在卷可稽，並經證人陳孟兒即當時到場處理之警
        員到庭證述明確。若告訴人所指於八十八年七月五日、九月十六日、十月九
        日、十日遭被告丙○○等人妨害自由、強制簽立本票、共同傷害等情為真，
        為何不於十月十三日報案時連同告訴人前遭被告甲○○、丙○○、李錦明、
        丁○○等四人脅迫並妨害自由、傷害等情，一併提出告訴，又不於證人陳孟
        兒於十月十三日至告訴人住處處理時，請警方一併受理該案，併請警員至住
        處內查看告訴人被打之傷勢（告訴人陳稱十月十三日晚間伊當時在住處房內
        ），凡此種種，均與事理有違。故尚難以告訴人前開指述及證人唐有成之證
        述，足認被告等有口出恐嚇之語及致告訴人、唐有成生畏怖心，亦尚難以案
        發後日始出具之診斷證明書，遽認被告等人有對告訴人為前開之傷害行為
        。
      5.若被告甲○○等人果有妨害告訴人行動自由及強逼簽立本票、切結書及毆打
        之情形，何以告訴人於八十八年十一月十八日始具狀提起本件告訴，距第一
        次七月五日於清水源協談之時間，已相隔約四月餘始向臺灣桃園地坊法院檢
        察署具狀提出告訴，且在被告甲○○向原審簡易庭對其提起清償債務之民事
        訴訟之後，是告訴人提起本件訴訟，應係為規避民事責任而提起。被告丙○○等人催討債務之手段及態度雖不足取，惟按刑法第三百零二條第一項之剝
        奪他人行動自由罪，須以強暴、脅迫、詐欺等方法，使被害人喪失或抑制其
        行動自由或意思活動之自由者，始得成立。如僅以詐術，騙使被害人至他處
        而未使其喪失或抑制其行動自由或意思活動之自由者，尚難論以該條項之妨
        害自由罪（最高法院七十五年臺上字第四五二號判決意旨可資參照），本件
        告訴人之指述、證人唐有成、陳正義、陳林銀、陳阿秀等人之證言，既有前
        開可議之處，而告訴人所提之診斷證明書又係案發後五日所為之診斷，亦難
        推認與本件被告等之傷害必有相當之因果關係存在。
五、綜上所述，並無積極證據證明被告甲○○、乙○○、丁○○、丙○○四人有何公
    訴人所指之妨害自由、強制告訴人簽立本票、共同傷害犯行，且亦無證據證明被
    告有何施強暴、脅迫妨害告訴人行動自由、使告訴人行無義務之事或傷害告訴人
    之犯行，是被告甲○○、乙○○、丁○○、丙○○四人被訴妨害自由、強制罪、
    傷害罪部分，原審以不能證明被告甲○○、乙○○、丁○○、丙○○四人犯罪而
    為無罪之判決，經核並無不合，檢察官上訴意旨以被告乙○○等人妨害自由等犯
    行，業據證人唐有成、陳正義、陳林銀、陳阿秀證述屬實，並有本票、診斷證明
    書、切結書在卷可稽，而原審卻以告訴人於案發後未立即報警處理即否認證人證
    詞之證據力，顯有未當，另證人鍾鏡綢等雖證述未見被告等人有對告訴人為暴力
    行為，然證人鍾鏡綢等人均係營業場所負責人，為免經營之營業場所發生暴力行
    為而遭警列為列管場所，其證詞本多會有所隱瞞，且本件發生之地點亦係在包廂
    內，證人未加以見聞，亦屬常情，然原審遽以渠等證詞即為被告等人無罪諭知，
    顯有未當等語，並指摘原判決不當。惟查證人唐有成、陳正義、陳林銀、陳阿秀
    等人之陳述，對被告等有無犯罪，其證明力尚有不足，並不能憑彼等之證述遽認
    被告等有公訴人所指之犯行，業據原判決指駁甚詳。至證人鍾鏡綢於警訊供陳「
    我記得十月九日的情形，戊○○和甲○○及五名男子到我裡，坐在第十八號包廂
    ，那天他們一直到十月十日（隔日早上）九點多才離開，戊○○是和他們一起離
    開。（為何你會對當天有特別印象？）因為我店是營業到早上七點，但是那天甲○○、戊○○他們卻要求我讓他們延長時間，我記得甲○○告訴我他們正在處理
    債務要我等他，我一直催他們，最後他們於九點多將近十點才一起離開我店內」
    、「（戊○○離開貴店之時，行動有無受人控制？）戊○○是和他們一起離開，
    我沒有注意是否有人押他。（當日在你店包廂你是否有感覺異狀？）我有進去加
    開水，只見阿和一直打電話出去，包廂內氣氛不好。」（偵查卷第五十八、五十
    九頁），於原審供陳「清水源茶藝館係位於地下室，一樓是平面停車場。：：營
    業時間是下午五時到隔天早上七點，我們有包廂式，中間也有開放式空間。從櫃
    檯壹的到每一個包廂情形，包廂是用窗簾隔著，可以打開，沒有木門，是木製格
    局，沒有玻璃。（那天是十八號包廂，從櫃檯看的到，照片上框框是包廂門窗，
    沒有完全關閉。（進去加水有無印象他們有爭吵？）沒有，只是平常聯天。（有
    無自到他們起爭執？）沒有」、「我原來七點打烊，有一次他們坐到隔天早上十
    一點，我印象比較深，我印象告訴人進進出出到花園那邊打電話，因為包廂收訊
    不好，沒有看到告訴人有受傷，這部分記得確定他沒有流血、受傷。只覺得他們
    氣氛不很好，告訴人笑不出來，沒有很大聲說話，是平常說話，只是告訴人臉色
    不太好，告訴人離開該店時，如同進來一樣，他們三三兩兩出去，沒有被架住或
    搭著肩，當天他們有提出延長時間之要求，但不記得是何人提出。」（原審卷第
    一六四、一六七、一六八頁）等情綦詳，證人鍾鏡綢已明白證述當天並無看見被
    告甲○○等有妨害告訴人行動自由情事，亦未見告訴人有受傷，檢察官以在包廂
    內所發生之事，證人未必能見聞等推測之詞，以彈劾證人陳述之真實性，並無可
    採，其上訴為無理由，應予駁回。
據上論斷，應依刑事訴訟法第三百六十八條，判決如主文。
本案經檢察官張啟彬到庭執行職務。
中　　　華　　　民　　　國　　九十三　　年　　　四　　　月　　　七　　　日
                              臺灣高等法院刑事第十九庭
                                  審判長法  官　許　國　宏
                                        法  官　林　勤　純
                                        法  官　洪　光　燦
右正本證明與原本無異。
檢察官如不服本判決，應於收受送達後十日內向本院提出上訴書狀，其未敘述上訴之
理由者並得於提起上訴後十日內向本院補提理由書（均須按他造當事人之人數附繕本
）。
                                        書記官　陳　玉　嬋
中　　　華　　　民　　　國　　九十三　　年　　　四　　　月　　　九　　　日
